【裁判字號】    91,自,470
【裁判日期】    920609
【裁判案由】    詐欺等
【裁判全文】
臺灣板橋地方法院刑事判決                          九十一年度自字第四七０號
    自  訴  人  昌立交通事業有限公司
    代  表  人  乙○○
    代  理  人  丁○○
    被      告  丙○○
右列被告因侵占案件，經自訴人提起自訴，本院判決如左：
    主  文
丙○○意圖為自己不法之所有，而侵占自己持有他人之物，累犯，處有期徒刑陸月，
如易科罰金，以參佰元折算壹日。
    事  實
一、丙○○於民國八十五年間，因傷害案件，經臺灣高等法院於八十七年二月十一日
    以八十六年度上易字第六五三一號判處有期徒刑六月，如易科罰金，以三百元折
    算一日確定，而於八十七年九月十日易科罰金執行完畢，猶不知檢束慎行。其自
    八十九年十一月一日起，向設於臺北縣中和市○○街三六巷五之三號四樓之昌立
    交通事業有限公司（簡稱昌立公司）承租車牌號碼為七Ｎ－七五一號之營業小客
    車一輛，約定租期至九十年十二月三十一日止，每日租金為新臺幣（下同）七百
    元，每隔三日至昌立公司繳交租金一次，並由甲○○（同案被告，通緝中）任丙
    ○○之連帶保證人。嗣丙○○自九十年七月十三日起即無故拒繳租金，經昌立公
    司於九十年十一月二十日以存證信函催繳並通知終止租約，惟因丙○○已不知去
    向，而無所獲，迄九十年十二月三十一日租期屆滿後，丙○○即變易原來持有之
    意思為所有之意思，意圖為自己不法之所有，於九十一年一月一日，在臺北縣、
    市等地，將上開車輛予以侵占入己，而拒將上開車輛返還昌立公司。
二、案經被害人昌立公司自訴。
    理  由
一、訊據被告丙○○對於其在上開時地向自訴人昌立公司租用上開車輛，嗣積欠租金
    債務，且未將上開車輛返還昌立公司等情固坦承不諱，惟矢口否認有侵占之犯行
    ，辯稱：二個月前（被告被提起本件自訴之後）伊已經將車子悄悄地停放在昌立
    公司附近之路旁，伊當時並未通知昌立公司要還車，但昌立公司應已將車子開回
    去；因為生活上有困難，所以才拖欠租金；伊沒有收到存證信函，伊八十八年之
    後就沒有住臺北縣中和市○○路○段六十三巷十三弄四十九號三樓云云。惟查，
    右揭事實，業據自訴人昌立公司之代理人丁○○於本院審理時指述歷歷，並有小
    型計程客車租賃合約書、昌立公司之營利事業登記證、丙○○戶籍謄本、臺北縣
    計程車客運商業同業公會函、上開車輛交通違規查詢報表、存證信函及掛號郵件
    收件回執各一份在卷足憑。矧被告既自承向自訴人租用上開車輛如上，且其所辯
    之上開還車方式，亦顯與常理不符，則在自訴人堅決否認被告有將上開車輛返還
    自訴人之情況下，被告既未能舉證以實其說，復未能提出任何足資證明之方法供
    本院調查，足見被告確未將上開車輛返還自訴人。再者，依被告之戶籍謄本所載
    ，自訴人寄發上開存證信函至臺北縣中和市○○路○段六十三巷十三弄四十九號
    三樓，由大廈管理員代收時，被告係設籍在臺北縣土城市○○路五八七巷五０號
    三樓，復經被告否認收受存證信函在卷，應認本件租約係於租期屆滿後終了，是
    被告應係於九十一年一月一日，始變易原來持有之意思為所有之意思，意圖為自
    己不法之所有，在臺北縣、市等地，將上開車輛予以侵占入己至明。被告所為之
    上開辯解，尚無足採。事證明確，被告之犯行堪以認定。
二、核被告丙○○所為，係犯刑法第三百三十五條第一項侵占罪。又被告曾受如事實
    欄所述有期徒刑之執行完畢，此有臺灣高等法院被告全國前案紀錄表及臺灣高等
    法院檢察署刑案紀錄簡覆表各一份在卷足憑，其於五年以內再犯本件有期徒刑以
    上之罪，為累犯，應依刑法第四十七條之規定加重其刑。爰審酌被告有上開構成
    累犯之前科，兼衡其智識程度、生活狀況，被告意圖為自己不法之所有，而侵占
    自己持有他人之營業小客車一輛，其犯罪之動機、目的、手段、犯罪所生之危害
    、犯罪後之態度及被告迄未返還車輛，亦未與被害人達成民事和解並賠償損失等
    一切情狀，量處如主文所示之刑，並諭知易科罰金之折算標準，以示懲儆。
三、本件自訴狀雖載明被告亦涉嫌詐欺云云，惟依狀內之自訴意旨係指述被告向自訴
    人租車後，經一段時間後始拒付租金，並占用車輛不還之情形，並未提及被告有
    何施行詐術或自訴人有何陷於錯誤等情，且自訴人之代理人丁○○於九十一年十
    二月二十三日本院審理時亦供明係自訴被告侵占，而未言及詐欺等語在卷，顯見
    自訴人並未自訴被告涉嫌詐欺；至同案被告甲○○部分應待其緝獲到案後另由本
    院審結，均併予明。
據上論斷，應依刑事訴訟法第三百四十三條、第二百九十九條第一項前段，刑法第三
百三十五條第一項、第四十七條、第四十一條第一項前段，罰金罰鍰提高標準條例第
一條前段、第二條，判決如主文。
中    華    民    國      九十二        年      六      月      九      日
                                      臺灣板橋地方法院刑事第一庭
                                          法  官  楊  千  儀
右正本證明與原本無異。
如不服本判決，應於判決送達後十日內向本院提出上訴狀（應附繕本），上訴於臺灣
高等法院。
                                          書記官  吳  河  東
中    華    民    國      九十二        年      六      月      九      日
附錄本案論罪科刑法條全文
刑法第三百三十五條
意圖為自己或第三人不法之所有，而侵占自己持有他人之物者，處五年以下有期徒刑
、拘役或科或併科一千元以下罰金。
前項之未遂犯罰之。
（罰金已依罰金罰鍰提高標準條例提高十倍）


司法院資訊處製作；財團法人民間司法改革基金會備份。
